【裁判字號】    98,交聲,2949
【裁判日期】    981215
【裁判案由】    違反道路交通管理處罰條例聲明異議
【裁判全文】
臺灣桃園地方法院交通裁定            98年度交聲字第2949號
原處分機關  交通部公路總局新竹區監理所桃園監理站
異  議  人
即受處分人  甲○○
上列異議人即受處分人因違反道路交通管理處罰條例事件，對交
通部公路總局新竹區監理所桃園監理站民國98年9 月16日所為之
處分（原處分案號：桃監裁罰字第裁52-DB0000000號）聲明異議
，本院裁定如下：
    主  文
甲○○汽車駕駛人，駕駛汽車經測試檢定酒精濃度超過規定標準
，處罰鍰新臺幣壹萬玖仟伍佰元，並應吊扣普通小型車駕駛執照
拾貳個月及接受道路交通安全講習。
    理  由
一、原處分意旨略以：異議人即受處分人甲○○於民國98年9 月
    16日凌晨1 時10分許，駕駛車號5W-5962 號自小客車，於桃
    園縣龜山鄉○○○路往林口方向，因「酒後駕車，經呼氣測
    試酒精濃度值為0.29MG/L超過規定標準」之違規為警舉發，
    依道路交通管理處罰條例第35條第1 項第1 款規定裁處異議
    人罰鍰新臺幣（下同）19,500元，並吊扣異議人駕駛執照12
    個月，施以道路交通安全講習等語。
二、異議意旨則以：異議人於違規當日在上開地點與女友吵架，
    經員警前往關切了解要求異議人離開後，始將系爭車輛掉頭
    停放於對向車道停車格內獨自在車內飲酒，並無酒後駕車之
    違規，爰請求撤銷原處分云云。
三、按汽車駕駛人，駕駛汽車經測試檢定酒精濃度超過規定標準
    者，處15,000元以上60,000元以下罰鍰，並當場移置保管該
    汽車及吊扣其駕駛執照1 年，併應接受道路交通安全講習，
    道路交通管理處罰條例第35條第1 項第1 款、第24條第1 項
    第2 款分別定有明文。
四、經查：
（一）本件異議人於上開所述時、地，為警攔停之際，確有飲用
      酒類，且經警測得其呼氣酒精濃度測試值達0.29MG/L之情
      ，並於次日凌晨12時30分許，將伊所有之系爭車輛從A 地
      移至B 地，停放於B 地停車格內等情，均為異議人所自承
      ，並有現場照片8 張、酒精濃度測試紀錄表、桃園縣政府
      警察局舉發違反道路交通管理事件通知單、交通部公路總
      局新竹區○○○○○道路交通管理事件裁決書各1 份在卷
      可稽，堪信為真實。
（二）異議人雖以前揭情詞置辯，且於本院訊問時表示，當日員
      警第一次發現伊時，伊所有之系爭車輛係停在A 地，沒有
      喝酒，是伊女朋友去報警做完筆錄後伊把車從A 地開到B
      地，在B 地時伊有在車內喝酒，然並無酒駕情事等語（詳
      參異議人庭呈附卷之現場繪製圖1 份），惟證人即本件舉
      發員警黃勝均於本院訊問時證述：（當時舉發經過為何？
      ）當時派出所接獲一女子要告前男友恐嚇騷擾案，並說明
      前男友在其工作的處所，也就是文化三路，喝酒後坐在人
      行道騷擾，她執意要提告，我同事先到現場，但是異議人
      當時並無大吵大鬧只是坐在人行道上喝酒，該名同事先道
      德勸說請他離開，回去製作該名報案女子的恐嚇、電話騷
      擾案的筆錄，之後我與該名警員再度巡邏到文化三路，發
      現異議人還在該地不肯離去，我在異議人身上有聞到酒味
      ，且異議人的車停在異議人的身旁停車格內（A 地），異
      議人表示伊有喝酒，但是沒有開車，當時並沒有強制做酒
      測，我看到異議人走開後，就繼續執行勤務，1 個小時之
      後我們再度巡邏該地，就發現另1 名男子手拿木棍指著對
      向車道（B 地）對著我們說，異議人已將車子開至B 地，
      並猛按喇叭，你們警察都不管，因為巡邏車都有開警示燈
      ，我們迴轉至B 地時，先看到異議人的車子是發動的，有
      開大燈，往前行駛了一個停車格後，馬上關燈熄火假裝在
      裡面睡覺，我們就上前盤查強制作酒測，異議人不配合，
      我們有錄影存證，異議人一直堅持要過10幾分才要進行酒
      測，且一直打電話請求朋友支援，經過15分鐘後，才強制
      異議人進行酒測，酒測值高達0.29，依法開單扣車，因為
      當時沒有公用拖車，我請私人拖車拖回派出所停放，翌日
      該異議人到派出所詢問罰單如何繳，也有跟我道歉，當時
      異議人已經出示他繳罰單的收據，所以就讓異議人自派出
      所領回車子等語明確，復有桃園縣政府警察局龜山分局98
      年10月23日山警分交字第09850301058 號函、96年10月16
      日該案之職務報告各1 份、現場照片8 張、勤務分配表、
      異議人前女友王翠琴98年9 月15日晚間10時許製作之警詢
      筆錄可佐，且本件之證人即舉發員警與異議人素無仇怨，
      當不可能甘冒偽證之刑事責任而誣指異議人，綜上，異議
      人當日確係於飲酒後將車駛至對向車道之停車格內，其上
      開所辯，顯屬卸責之詞，不足採信。
（三）另酒醉駕車行為固製造法所不容許之風險，惟從風險實現
      觀點而言，酒後所駕車類究係機車、小客車甚或大客車，
      對交通安全所生危害，實甚殊異，如駕駛人駕駛低一級或
      高一級之車類違反道路交通管理處罰條例規定時，不論其
      所造成之實害結果一律吊扣駕駛人所持有之各類駕駛執照
      ，亦有違相同事件相同處理，不同事件不同處理之平等原
      則（臺灣高等法院暨所屬法院97年度法律座談會刑事類提
      案第40號要旨參照），準此，道路交通管理處罰條例第68
      條「吊扣其駕駛執照1 年」之規定，應僅及於吊扣同級車
      輛種類之駕照，自不待言。本件異議人所持普通小型車駕
      照尚得駕駛輕機車，等同同時擁有普通自小客車及輕型機
      車駕照，則僅得吊扣異議人之普通小型車駕照，尚不及於
      輕型機車駕照。
五、綜上所述，異議人於前揭時、地駕駛自用小客車，經檢測酒
    精濃度超過規定標準之違規行為事證明確，堪予認定，原處
    分機關據以援引道路交通管理處罰條例第35條第1 項第1 款
    、道路交通管理事件統一裁罰基準表、同條例第24條第1 項
    第2 款規定施以道路交通安全講習處分，核無違誤，然原處
    分機關未審酌前情，逕為裁處吊扣異議人駕駛執照12個月，
    難認適法，仍應由本院將原處分撤銷，自為裁罰如主文第2
    項所示，以期適法。
據上論斷，依道路交通管理處罰條例第87條第2 項、道路交通案
件處理辦法第20條前段，裁定如主文。
中    華    民    國    98    年    12    月    15    日
                  交通法庭    法  官  張瓊華
以上正本證明與原本無異。
如不服本裁定，應於送達後5 日內，向本院提出抗告狀。
                              書記官  李宜娟
中    華    民    國    98    年    12    月    18    日


司法院資訊處製作；財團法人民間司法改革基金會備份。
